【裁判字號】    99,上訴,922
【裁判日期】    990825
【裁判案由】    竊盜等
【裁判全文】
臺灣高等法院臺中分院刑事判決         99年度上訴字第922號
上  訴  人  臺灣苗栗地方法院檢察署檢察官
被      告  戊○○
            乙○○
            辛○○
            甲○○
            壬○○
            丁○○
共      同
選任辯護人  陳志隆律師
            陳益軒律師
上列上訴人因被告等竊盜等案件，不服臺灣苗栗地方法院98年度
易字第159號中華民國99年1月27日第一審判決（起訴案號：臺灣
苗栗地方法院檢察署98年度偵字第565號），提起上訴，本院判
決如下：
    主    文
原判決關於戊○○、壬○○、辛○○部分均撤銷。
戊○○、壬○○、辛○○均犯共同竊盜罪，戊○○處有期徒刑壹
年；壬○○、辛○○各處有期徒刑肆月，如易科罰金，以新台幣
壹仟元折算壹日。
其餘上訴駁回。
    犯罪事實
一、戊○○為長宏礦場之經理，曾於民國（下同）九十七年六月
    十八日下午一時許，經查獲其指示歐添壽駕駛挖土機，挖取
    行政院農業委員會林務局新竹林區管理處（以下均簡稱新竹
    林管處）所管理之大湖區第十一林班地內矽砂盜賣（嗣經本
    院以九十八年上易字第四五三號判處有期徒刑六月確定），
    且明確知悉新竹林區管理處於九十七年六月二十日業經到場
    重釘界樁，以免再遭盜採，竟另行起意而於九十七年六月二
    十一日指示明知並有犯意聯絡之壬○○、辛○○共同基於意
    圖為自己不法所有之犯意聯絡，並另行僱請不知情之甲○○
    、丁○○於九十七年六月二十二日上午五時許共同前往長宏
    礦場東側新竹林管處所有地號苗栗縣獅潭鄉○○○段第一０
    五七號國有保安林地如後附地籍圖標示1、2、3、4、5以東
    如附圖座標Ｘ：237483；Ｙ：0000000至Ｘ：237480；Ｙ：
    0000000之間所示之地點，由壬○○前往林地上方入口把風
    ，由辛○○、甲○○駕駛挖土機以接力方式挖取土石後再將
    之放置於丁○○駕駛之車牌號碼ＡＩ七五一號砂石車運往長
    宏礦場前堆置（惟尚無證據證明戊○○於九十七年六月二十
    二日挖取土石時在場），以此方式竊取上開新竹林管處所管
    領之如附圖座標Ｘ：237483；Ｙ：0000000至Ｘ：237480；
    Ｙ：0000000之間所示之地點之土石，由壬○○前往林地上
    方入口把風所示地點之土石（挖掘底部面積約一百平方公尺
    ，挖掘深度約一點五公尺之土石）合計約一百五十立公公尺
    之土石得逞，嗣經台灣苗栗地方法院檢察署指揮新竹森林警
    察隊於九十七年六月二十二日凌晨四時三十許至六時三十分
    許分別派員在長宏礦場上方埋伏及至長宏礦場施作區上方林
    地入口處蒐證後發現上情。
二、案經台灣苗栗地方法院檢察署檢察官指揮法務部調查局中部
    地區機動工作組、苗栗縣警察局大湖分局共同偵辦並報請告
    臺灣苗栗地方法院檢察署檢察官偵查起訴。
    理    由
甲、證據能力部分：
一、按被告以外之人於偵查中向檢察官所為陳述，除顯有不可信
    之情況者外，得為證據，刑事訴訟法第159條之1第2項定有
    明文。偵查中對被告以外之人所為之偵查筆錄，或被告以外
    之人向檢察官所提之書面陳述，性質上均屬傳聞證據。惟現
    階段刑事訴訟法規定檢察官代表國家偵查犯罪、實施公訴，
    依法其有訊問被告、證人及鑑定人之權，證人、鑑定人且須
    具結。而實務運作時，檢察官偵查中向被告以外之人所取得
    之陳述，原則上均能遵守法律規定，不致違法取供，其可信
    度極高，自得為證據。經查，本件證人詹益建、己○○、鍾
    德星、詹德森、邱泰坤、詹益岳、吳雲端、夏鎮隆（參97
    年度他字第909號第一卷第149至152頁、第161頁、第16 2至
    163頁、第167至168頁、第201至203頁）、證人即共同被告
    辛○○（參97年度他字第909號第二卷第54至56頁等人，於
    檢察官偵查中所為之證述，性質上雖屬審判外之陳述，惟其
    等係於偵查中向檢察官所為之證述，且均經具結，復無顯有
    不可信之情況，衡諸上開規定，自具有證據能力，併此敘明
    。
二、共同被告戊○○、壬○○於警詢中及檢察事務官前所為對被
    告乙○○部分之陳述，係被告以外之人於審判外之供述，辯
    護人爭執其證據能力（見本院卷第83頁背面），就被告乙○○部分，依法無證據能力。
三、按被告以外之人於審判外之陳述，雖不符合前四條（即刑事
    訴訟法第一百五十九條之一至一百五十九條之四）之規定，
    而經當事人於審判程序同意作為證據，法院審酌該言詞陳述
    或書面陳述作成之情況，認為適當者，亦得為證據。當事人
    、代理人或辯護人於法院調查證據時，知有第一百五十九條
    第一項之情形，而未於言詞辯論終結前聲明異議者，視為有
    前項之同意，刑事訴訟法第一百五十九條之五定有明文。經
    查本件公訴人、被告、辯護人於本件言詞辯論終結前除上開
    第二項所列之證據之外，均未就以下所被告以外之人於審判
    外之陳述聲明異議，本院審酌該言詞或書面之陳述作成之情
    況，認為適當得為證據，先此敘明。
乙、本院就有罪部分認定事實所依憑之證據：
一、訊據上訴人即被告戊○○（以下簡稱被告戊○○）坦承指示
    其餘被告到附圖Ｘ：237483；Ｙ：0000000所示之地點以挖
    土機挖土，上訴人即被告壬○○（以下簡稱被告壬○○）坦
    承於上開時地駕駛貨車在上開林地入口處停留；上訴人即被
    告辛○○（以下簡稱被告辛○○）坦承於上開時地駕駛挖土
    機挖土等情不諱，惟均矢口否認有共同竊盜犯行，被告戊○○辯稱：伊指示其餘被告在緊急防災計劃範圍內施工，該施
    工區域係在緊急防災計劃中所允許之緩衝帶範圍內，伊並未
    盜採砂石云云；被告辛○○辯稱：受戊○○指示在現場挖土
    整坡，並未盜採砂石云云；被告壬○○辯稱：平日受戊○○
    指揮在長宏礦場工作，負責怪手加油、礦區灑水之工作，九
    十七年六月二十二日凌晨，因前一日與朋友喝酒酒醉，乃駕
    駛碼ＱＫ─二六六六號自小客車停於長宏礦場上方林地路口
    睡覺，並非把風云云。
二、惟查：
(一)、長宏礦場因未擬具水土保持計劃書送主管機關核定前，逕於
    九十五年間在苗栗縣獅潭鄉○○○段二三六之一地號林地開
    挖整地，嗣九十六年九月十八日韋帕颱風過境，造成長宏礦
    場東側與北側上邊坡面發生崩塌並擴大北側坡面之崩塌，而
    造成人員傷亡及財產損失，國鼎礦業股份有限公司之名義上
    負責人乙○○乃於九十七年五月二十一日經台灣苗栗地方法
    院檢察署檢察官以違反水土保持法第三十三條第三項、第三
    十三條第一項第二款之罪為緩起訴處分，有上開緩起訴處分
    書一件附卷可憑，嗣苗栗縣政府乃指示長宏礦場在上開崩塌
    地點之緊急防災計劃施工完成前停止進行開採，並由水土保
    持義務人即長宏礦場之負責人洪瑪咪委託林明鼎水土保持技
    師事務所擬定苗栗縣獅潭鄉八角林、桂竹林地方長宏礦場上
    邊坡緊急防災計劃書送苗栗縣政府核定，上開緊急防災計劃
    擬定使用新竹林管處設置一階五米寬緩衝帶並兼具施工  平
    台，並於九十六年十二月二十一日回覆說明已經設置完成有
    上開緊急防災計劃書一份在卷可憑（見一一四至一七０頁，
    上開回覆見計劃書審一─Ｖ），而與上開礦場毗鄰之行政院
    農業委員會林務局新竹林區管理處則於九十七年五月間與世
    合工程技術顧問股份有限公司就上開毗鄰之苗栗縣獅潭鄉新
    豐村八角林國有林地大湖區第十一林班地崩塌處之復育訂有
    承攬契約，由錦鼎營造有限公司負責施作，世合工程技術顧
    問股份有限公司負責監造，並於九十七年五月十六日開始進
    行復育工程，惟戊○○利用錦鼎公司現場工地主任林志樑曾
    商請被告戊○○協助清理系爭國有保安林地邊坡崩坍處較鬆
    動之土石而於九十七年六月十七日、十八日指示歐添壽駕駛
    挖土機，接續挖取苗栗縣獅潭鄉○○○段第一０五七、一０
    八九地號國有保安林地（屬大湖區系爭國有保安林地之北側
    點）之矽砂（俗稱白砂）經新竹林管處大湖工作站人員羅列
    聖會同員警到場查獲後，新竹林管處之技士丙○○乃於九十
    七年六有十九日在被告戊○○在場之情形下，當面告知需立
    即停工並撤離大湖十一林班地內之重型機具（挖土機），嗣
    因修坡原界址損壞，故於九十七年六月二十日在戊○○在場
    之情形下重釘界址，業經證人王俊明即世合工程技術顧問股
    份有限公司於警詢及證人丙○○即新竹林管處治山課技正於
    警詢時證述及於本院審理時結證明確（見九十八年偵字第五
    六五號卷三第一五五至一五九頁、本院卷第一三一頁背面）
    ，且有相片十二幀附卷可憑（見九十七年他字第九０九號卷
    一第一四七至一四八頁），被告戊○○並於九十八年九月一
    日經本院以九十八年度上易字第四五三號判處有期徒刑六月
    ，以新台幣二千元折算壹日，有上開判決一份在卷可憑。
(二)、復查九十六年六月十八日查獲上開案件之前，被告戊○○另
    於九十七年五月間經查獲並移送其涉嫌挖取長宏礦場東側、
    新竹林管處所有苗栗縣獅潭鄉○○○段第一０五七號國有保
    安林地內之矽砂外賣，亦有台灣苗栗地方法院檢察署檢察官
    九十九年偵字第一五四五號移送併辦意旨書及該卷卷證可憑
    ，則本案發生之前，被告戊○○已於一個月之內經查獲並移
    送二件盜採新竹林管處所管理之一０五七號國有林班地，而
    本案案發當時長宏礦場與上開林班地已重新釘有紅色界樁，
    竟仍指示挖土機工人於長宏礦場界樁之外之林班地內挖掘土
    石，且另指示貨車司機將之運往長宏礦場房舍前堆置，業經
    被告戊○○於偵審中自承其指示辛○○、甲○○及丁○○前
    往上開地點操作挖土機及貨車，將土石運至長宏礦場前堆置
    等語不諱（見上開偵查卷三第十七頁、九十七年他字第九０
    九號卷一第二七六頁），並經被告辛○○於警詢、偵查中自
    承：係受被告戊○○指示前往附圖所示之地點操作挖土機再
    載運砂石至長宏礦場前堆置等語不諱（見上開偵查卷三第三
    十二頁；九十七年他字第九０九號卷二第五十二頁），雖被
    告戊○○、辛○○均辯稱渠等只是依緊急防災計劃施作修坡
    ，並非盜採云云，惟查：被告戊○○於偵查中先供稱伊係
    依據緊急防災計劃為上開行為（見上開他字卷一第二七七頁
    ），嗣改稱：九十七年六月二十二日的施工是依據錦鼎公司
    的委託去整地（見同上卷第二八０頁）云云，惟緊急防災計
    劃係以長宏礦場負責人為義務人就長宏礦場區域內崩塌地所
    為之施工，而錦鼎公司所為之復育計劃係依據林務局與世合
    工程技術顧問股份有限公司就林務局所管領之林班地崩塌區
    域內所為在原地所為之復育施工，土石不得外運，其施工之
    地點及施工之方式均不相同，已如上述，被告戊○○就其何
    以有上開傭工挖土外運之作為，竟為上開前後不一之辯詞，
    自難採信；依苗栗縣政府九十七年五月二十一日府農水字
    第０九七００七四四八三號函第三項記載「址界施工界限作
    業完成，請台端立即復工（指長宏礦場），並請先施行施作
    崩塌地外原有野溪治理工程，於崩塌地下方整坡作業，將俟
    新竹林區管理處刷坡及土石籠施作完成後再進行坑溝治理」
    等語（先本院卷第二十五頁函文），而被告戊○○復於偵查
    中自承：其因九十七年六月十八日（指上開第二次查獲遭移
    送之案件，業經本院判處有期徒刑六月確定之案件）之爭議
    ，而在上開附圖所示地點會同設定界址等語（見上開他字卷
    一第二七八頁），顯見被告戊○○身為長宏礦場現場之實際
    負責人，對上開函文所示之事項未能遵守，明知錦鼎公司刷
    坡及土石籠未完成，現場復釘有新的界樁，且釘界樁時伊亦
    在場，並知悉其所指派挖掘之地點係林務局所管領之地，業
    據被告戊○○於偵查中自承在卷（見他字卷一第二七六頁）
    ，竟仍執意於九十七年六月十八日查獲後之四日之內即九十
    七年六月二十二日指示司機進入林班地挖掘土石外運，顯係
    以緊急防災計劃為名，行盜採土石之實；被告辛○○與甲○○、丁○○等人係由辛○○駕駛挖土機在座標Ｘ：237483
    Ｙ：0000000林務局林班地內，由甲○○駕駛挖土機在座標
    Ｘ：237480Ｙ：0000000礦區用地與林班地交界處以由上往
    下之方式由辛○○在山壁開挖，再由甲○○駕駛之挖土機接
    駁到丁○○（位置Ｘ：237489，Ｙ：0000000）之砂石車上
    ，業經證人詹益建即新竹林管處巡視員於警詢（見九十八年
    偵字第五六五號卷三第一四二頁）、偵查中（見上開他字卷
    一第一四九頁）、證人己○○即森林警察隊隊長於偵查中（
    見同上卷第一五０頁）、證人詹德森即森林警察隊隊員於警
    詢中（見同上偵查三卷第一四七頁）、偵查中（見同上卷第
    一五二頁）、證人邱泰坤、詹益岳即苗栗縣大湖分局偵查佐
    於偵查中（見同上卷第一六二頁）結證明確，並有九十七年
    六月二十二日挖土機盜挖國有林地接續畫面翻拍照片七幀附
    卷可憑（見九十八年偵字第五六五號卷三第二四五至二四八
    頁），而案發當日前往長宏礦場載運砂石之砂石車司機夏鎮
    隆亦於偵查中結證稱：「對，有木樁，有紅漆，我停車位置
    的右上方有一個峭壁，上面有木樁、有紅漆，就是界址」、
    「我往後看上面有一片很陡峭，光禿禿的被挖空了」、「他
    們像梯田一樣，擺怪手，讓怪手在那邊挖」等語明確（見上
    開他字卷一第二０三頁），復查本案案發後苗栗縣政府會同
    新竹林管處再派員至現場勘察地形之結果，發現地貌已改變
    ，原訂施作土石籠之位置遭開挖，勘察結果現場確有界樁，
    業經證人丙○○於偵查及本院審理證述明確（見上開他字卷
    一第一六七頁、本院卷第一三一頁），另經證人許家誠即苗
    栗縣政府水土保持課技士於原審審理時證稱：九十七年六月
    二十三日勘察時計劃區東側平台（大湖事業區林班地）有遭
    開挖情形，看到的情形是往岩壁挖，有下降的跡象，表面矽
    砂岩層部分有挖土機斗子的痕跡，即岩壁矽砂部分已經有挖
    土機的抓痕（見原審卷第二六六至二七九頁），有苗栗縣政
    府加強山坡地保育利用管理會紀錄（內載：「計劃區東側原
    有平台已有降挖情形」，見他字卷一第七十四頁）附卷可憑
    ，參以上開被告等操作挖土機及砂石車之作為係在當日尚未
    施工前即為員警所監控，盜挖過程尚且經以科學方式存證，
    業經上開證人證述明確，佐以上開採證，被告戊○○係指示
    被告辛○○等以挖土機在上開附圖座標Ｘ：237483；Ｙ：
    0000000所示超越界標之地點為向下挖土石之行為，而非單
    純之修坡，應可認定；被告壬○○於案發當日駕駛ＱＫ
    ─二六六六號貨車前往上開林地上方入口處，將貨車橫停在
    入口小一徑前經查獲，其內並有手機及對講機，壬○○躺在
    車內，員警請其開窗時，並未聞到劉稚凱有酒味，業經證人
    己○○即森林警察隊隊長於偵查中及本院審理時結證明確（
    見他字卷一第一五０頁、一六一頁、本院卷第一二七至一二
    八頁），並有相片四幀附卷可憑（見上開偵查卷三第三一三
    頁），參諸被告壬○○居住在苗栗縣獅潭鄉新豐村八角坑25
    號之1礦場房舍內，倘被告壬○○前一日宿醉欲休息，衡情
    在房舍內休息即可，何以會在當日早上六時四十分駕駛貨車
    在上開路口休息？而該路口復恰好為通往上開林班地之唯一
    小路之入口，業經證人詹益岳於偵查中結證明確（見上開他
    字卷一第一六二頁），復查九十七年六月二十一日至二十四
    日長宏礦場陸續有土石賣給國翔砂石場，而由國翔派員至長
    宏礦場載運土石，載運土石之位置有時在長宏礦場前，有時
    則在林務局邊坡前之平台，業經證人夏鎮隆於偵查中結證明
    確（見上開他字卷一第一九八頁至二０四頁），並有運輸日
    報表一冊扣案可稽，被告壬○○於九十六年十一月間即進入
    國鼎礦場股份路有限公司工作，業經被告壬○○自承在卷（
    見他字卷一第二二五頁），參以被告壬○○於警詢、偵查中
    自承其平日之工作係幫挖土機加油等語，當知長宏礦場之開
    採及載運土石之方式，當日與其同住之辛○○已經先出發往
    案發地點為挖掘土石之工作，豈有可能在當日一大早以貨車
    擋在上開前往上方林班地之入口處睡覺，讓載運砂石之工人
    無法進入上方平台載運土石？顯見被告壬○○於案發當日早
    上六時四十分許在前往上方林班地之路口處以貨車擋住路口
    ，應有把風、協助當日挖土機司機採石外運之意圖，被告壬○○辯稱其只是在睡覺云云，不可採信；被告辛○○於九
    十五年一月份起即擔任長宏礦場之怪手司機及機械管理，九
    十七年六月十八日戊○○與另一怪手司機歐添壽被查獲之事
    ，伊亦知悉，業經被告自承在卷（見上開他字卷二第五十四
    至五十五頁），而長宏礦場早因開採土石未能作好水土保持
    致生損失而經苗栗縣政府指示長宏礦場在上開崩塌地點之緊
    急防災計劃施工完成前停止進行開採，業經說明如上(一)項，
    且被告辛○○復因工作之故而居住於長宏礦場宿舍內，豈有
    不知之理？而其擔任礦場怪手司機多年，對於「開採」與「
    緊急防災計劃之清除崩塌土石」之分際亦必然知之甚詳，甚
    至知悉上開九十七年六月十八日被告戊○○、歐添壽遭移送
    法辦之事，豈有可能不注意當時明顯之紅色界址而誤認係在
    清除礦場內之崩塌土石，且未注意看見界標所在？況被告辛○○於偵查中自承：「在挖之前，甲○○有跟我說有設界標
    ，他說是釘長樁」等語（見上開他字卷二第五十一頁），被
    告辛○○較甲○○年輕約二十多歲，豈有可能被告甲○○看
    得到界標，被告辛○○竟未能發現現場有界標？是被告辛○○辯稱伊只是挖土機司機，在現場整坡，並非竊盜云云，亦
    不足採信。
(三)、復查本案僅認定九十七年六月二十二日早上五時許至查獲時
    止之盜採行為，盜採行為復限於附圖座標Ｘ：237483；Ｙ：
    0000000與坐標：237480；Ｙ：0000000之間所示面積約一百
    平方公尺，深度約一．五公尺之位置，而九十七年六月二十
    二日施工時間甚短，當日開挖之土石運出之數量多少，是否
    全數運出，並全數均由國翔砂石場運出，均屬未明，公訴人
    認定本案竊盜砂石之數量為二七五七．五八公噸，尚有未洽
    ，應由本院更正如事實欄所載。
(四)、此外復有上開挖土機及砂石車扣案可稽，本案就被告戊○○
    、辛○○、壬○○部分，事證明確，依法應予論科。
丙、論罪科刑：按刑法分則或刑法特別法中規定之結夥二人或三
    人以上犯罪，應以在場共同實施或在場參與分擔實施犯罪之
    人為限，不包括同謀共同正犯在內，司法院大法官會議釋字
    第一０九號解釋「以自己共同犯罪之意思，事先同謀，而由
    其中一部分人實施犯罪之行為者，均為共同正犯」之意旨，
    雖明示將「同謀共同正犯」與「實施共同正犯」併包括於刑
    法總則第二十八條之「正犯」之中，但此與規定於刑法分則
    或刑法特別法中之結夥犯罪，其態樣並非一致（最高法院七
    十六年第七次刑事庭會議決議參照），本案被告戊○○固指
    示有犯意聯絡之被告辛○○、壬○○為竊盜犯行，然實施竊
    盜犯行時，其並未在場，而在場之甲○○於偵查中供稱僅操
    作機械之三人在場，被告戊○○並未在現場指揮，而係查獲
    之前一日在現場指示（見他字卷一第二五０頁），且無積極
    證據證明九十七年六月二十一日當日有結夥三人在場實施竊
    盜之事實（詳後述不另為無罪諭知部分），則竊盜實施當日
    有竊盜犯意聯絡且在場之人僅有被告辛○○、壬○○二人，
    揆諸上開說明意旨，本案尚非結夥三人竊盜，是核被告戊○○、辛○○、壬○○所為均係犯刑法第三百二十條第一項之
    竊盜罪。公訴人認被告三人係犯刑法第三百二十一條第一項
    第四款之結夥三人以上竊盜罪，容有誤會，起訴法條應予變
    更。復查本件竊採土石之地點係國有保安林地，為起訴事實
    所載明，並有土地建物查詢資料一紙在卷可憑（見上開偵字
    卷三第二四九頁），按山坡地保育利用條例第三條所稱之山
    坡地，係指國有林事業區、試驗用林地、保安林地「以外」
    ，經中央或直轄市主管機關參照自然形勢、行政區域或保育
    、利用之需要，就合於標高在一百公尺以上或標高未滿一百
    公尺，而其平均坡度在百分之五以上，二項所示情形之一者
    劃定範圍，報請行政院核定公告之公、私有土地，與水土保
    持法所規範之山坡地並不相同，此觀山坡地保育利用條例第
    三條規定即明，原審蒞庭檢察官於原審補充論告稱本件尚應
    論以山坡地保育利用條例第三十四條第一項之罪，亦有誤會
    ，併此敘明。被告戊○○利用不知情之甲○○、丁○○為上
    開犯行，係間接正犯。被告戊○○與被告辛○○、壬○○就
    上開犯行有犯意聯絡與行為分擔，俱應論以共同正犯。
丁、不另為無罪諭知部分：
一、本件公訴意旨以：被告自九十七年六月二十一日起至九十七
    年六月二十二日止共在上開苗栗縣獅潭鄉○○○段第一０五
    七號國有保安林地內竊取土石合計二七五七．五八公噸。
二、惟按犯罪事實應依證據認定之，無證據不得認定犯罪事實。
    又所謂認定犯罪事實之證據，係指足以認定被告確有犯罪行
    為之積極證據而言，該項證據自須適合於被告犯罪事實之認
    定，始得採為斷罪之資料；且如未能發現相當確實證據，或
    證據不足以證明，自不能以推測或擬制之方法，以為裁判之
    基礎；而認定犯罪事實所憑之證據，雖不以直接證據為限，
    間接證據亦包括在內，然而無論直接證據或間接證據，其為
    訴訟上之證明，須於通常一般人均不致有所懷疑，而得確信
    其為真實之程度者，始得據為有罪之認定，倘其證明尚未達
    到此一程度，而有合理之懷疑存在時，即難遽採為不利被告
    之認定（最高法院76年台上字第4986號判例參照）。另刑事
    訴訟法第161條第1項規定：檢察官就被告犯罪事實，應負舉
    證責任，並指出證明之方法。因此，檢察官對於起訴之犯罪
    事實，應負提出證據及說服之實質舉證責任。倘其所提出之
    證據，不足為被告有罪之積極證明，或其指出證明之方法，
    無從說服法院以形成被告有罪之心證，基於無罪推定之原則
    ，自不能為被告有罪之認定，經查本案被告戊○○是否於九
    十七年六月二十一日當日僱請何人至上開保安林地內施工，
    未據公訴人提出任何有利之事證，雖依卷附運輸日報表可證
    ，長宏礦場於九十七年六月二十一日有出貨予國翔砂石場，
    惟尚無任何證據證明該當日出貨之砂石係當日開採所得，而
    本案上開所示之緊急防災計劃會產生得外運之土石約為三三
    ０二四立方公尺之土石，業經證人即擬定長宏礦場上邊坡緊
    急防災計畫的水土保持計師林明鼎於原審結證明確（見原卷
    九十八年七月二十四日審判筆錄第二十六至二十一頁），並
    有上開緊急防災計劃書一份可憑，而國翔砂石場於九十七年
    六月二十一日至二十三日，透過被告戊○○向長宏礦場購買
    二七五七.五八公噸，約一四五０立方米之土石，亦有上開
    運輸日報表、國鼎礦業股份有限公司九十七年五月、六月份
    統一發票（參九十七年度他字第九０九卷第二卷第六十三至
    八十四頁），上開土石量並未逾越緊急防災計劃所產生得外
    運之土石量，公訴人以九十七年六月二十一日長宏礦場有出
    貨之事實，推認當日被告等均有盜採砂石之行為，並認定上
    開九十七年六月二十一日與上開有罪認定部分之竊盜行為所
    盜取之砂石量為二七五七．五八公噸，自嫌速斷，原應就九
    十七年六月二十一日之起訴部分為無罪之諭知，惟此部分公
    訴人認與上開論罪科刑部分有接續犯之實質上一罪關係，爰
    不另為無罪之諭知。
戊、無罪部分：
一、公訴意旨另以：被告乙○○為長宏礦場之負責人，指示被告
    戊○○自九十七年六月二十一日起由壬○○把風，再由辛○○、甲○○、丁○○依戊○○指示在上開保安林地竊取土石
    二七五七．五八公噸，因認被告乙○○、甲○○、丁○○均
    涉犯刑法第三百二十一條第一項第四款之結夥三人以上竊盜
    罪。
二、就被告乙○○部分之說明：
(一)、公訴意旨認被告乙○○涉犯上開罪名，無非以乙○○坦承
    其為長宏礦場「名義」負責人戊○○供稱被告乙○○為長
    宏礦場之負責人，於打電話向鍾袁承兜售土石後有向乙○○
    報告辛○○、壬○○、劉建杉供稱平日薪水向乙○○領取
    劉建杉於警詢中供稱戊○○需聽從乙○○指示等為據。
(二)、訊據被告乙○○堅決否認參與本案竊盜犯行，辯稱：案發時
    伊僅是國鼎公司名義負責人，之前曾經在長宏礦場受僱幫忙
    作水土保持的工作，但因九十六年間涉犯違反水土保持法之
    案件而向實際負責人陳秉彝要求不再擔任名義負責人，但陳
    秉彝說找到其他人選再說而作罷，伊在案發時間已不在長宏
    礦場工作等語，經查：(一)在九十八年五月之前被告乙○○僅
    係國鼎公司之名義負責人，實際負責人為陳秉彝，案發當時
    ，被告乙○○已經不在長宏礦場工作，業經證人陳秉彝於原
    審結證稱：礦場業務實際是伊在處理，因九十六年間土石流
    災害停工，停工後乙○○即比較少接觸業務，緊急防災計劃
    實際上伊並未參與，緊急防災計劃核定後，乙○○還沒有回
    到礦區的義務，之前礦區工作均是戊○○負責，乙○○僅作
    行政監督等語（見原審卷第三六０頁至三六一頁），核與證
    人劉建杉即前國鼎公司之顧問於原審結證情節相符（見原審
    卷第四０九至四一四頁）；(二)共同被告壬○○、戊○○以被
    告之身分於警詢中及以被告身分於檢察事務官面前所為之供
    述，就被告乙○○部分並無證據能力，已如前述，公訴人所
    舉渠等供稱薪水向乙○○領取之供詞，在未經於審判中交互
    詰問認定有顯較可信之特別情事，自無從採酌；(三)證人辛○○固於偵查中具結作證稱：伊薪水月薪二萬四千元，由乙○○給伊，戊○○之薪水也跟他拿等語，惟因被告辛○○於原
    審及本院均因有正當理由拒絕作證，被告乙○○無從就細節
    部分再與辛○○行使對質詰問權，尚屬未經合法調查之證據
    ，雖有證據能力，然查被告乙○○並非國鼎公司之實際負責
    人，並無能力支付員工薪水，業經證人劉建杉於原審結證明
    確，縱令辛○○、戊○○之薪水由乙○○發放，亦不能遽認
    係其指示辛○○、戊○○為上開越界竊取土石之行為，況被
    告戊○○亦未曾指證被告乙○○指示伊為本案之犯行，被告
    辛○○亦證稱渠等均受戊○○之指示而為，查獲現場復僅有
    戊○○在場，公訴人以上開證人辛○○未經交互詰問之證詞
    ，推認被告乙○○指示戊○○為本件犯行，尚有未洽，況乙○○既曾同意擔任國鼎公司之名義負責人，則依一般常理，
    國鼎公司之長任員工在接受檢警調查時會指出國鼎公司之負
    責人為乙○○，亦為事理之常，自不得以員工指其為國鼎公
    司之負責人即認其負責指揮調度礦場之工作；(四)證人劉建杉
    固曾於警詢中指稱加班之薪資要問乙○○比較清楚等語，惟
    此部分事實業經原審交互詰問詢明，證人劉建杉已清楚證稱
    薪水發放之流程並堅稱被告乙○○應無能力支付員工薪資等
    語，復酌以證人林美鳳即前國鼎公司之助理於警詢證稱：伊
    從九十五年五月間至九十七年五月間擔任國鼎公司之助理，
    國鼎公司之薪水都是由林昭鳳在處理，戊○○、壬○○、劉
    建杉、辛○○等人的薪水，有時是由陳秉彝直接帶到礦區交
    付，有時是辛○○找林鳳招領取，業經證人林美鳳於警詢中
    證述明確（見九十八年度偵字第六三五號偵查卷四第六、七
    頁），與上開證人辛○○於偵查中及證人劉建杉於警詢中所
    述亦大相逕庭，自難以上開證人劉建杉於警詢中有瑕疵之證
    詞，遽為不利於被告乙○○之證據，是以依據上開丁項第二
    小項所示之說明意旨，就被告乙○○之部分罪證不足，自應
    就被告乙○○部分為無罪之諭知。
三、就被告甲○○、丁○○部分之說明：
(一)、訊據被告甲○○、丁○○均堅決否認有竊盜犯行，辯稱：渠
    等均受戊○○指示到現場，渠等係臨時工，不知道有違法情
    事等語。
(二)、經查本案被告甲○○於九十五年五、六月起在國鼎公司挖土
    機之駕駛，直至九十七年五月退休，嗣有時到長宏礦場擔任
    臨時工，按時（日）計薪，業經被告甲○○於警詢、偵訊均
    供明在卷（見上開偵字卷三第四十四頁），被告丁○○則於
    九十七年六月二十二日長宏礦場僱請之臨時工，核與證人劉
    建杉於警詢中所證：甲○○、丁○○是日薪一千八百元計算
    等語相符（見上開卷第一三八頁），則渠等於案發當時均係
    臨時受邀前往操作挖土機或砂石車，應堪認定。
(三)、長宏礦場既係以開採土石為業，則被告甲○○、丁○○受僱
    請至上開長宏礦場與林班地邊界即附圖所示地點為挖掘或載
    運土石之工作，尚難認其主觀上有何不法所有之意圖。且被
    告甲○○、丁○○既係臨時工，亦非長住於礦場內，則渠等
    對於長宏礦場於九十七年五月二十四日及九十七年六月十八
    日曾因涉嫌盜採砂石乙事遭查獲並移送乙事，未必知悉，此
    外復無積極證據證明渠等知悉上開遭查獲之事，自難以上開
    查獲情事為不利於被告甲○○、丁○○之證據，再則渠等既
    係臨時工作之性質，每日以工作時間計算薪資，衡情應無與
    被告戊○○、壬○○、辛○○有共同謀議竊盜之動機，此外
    復查無其他積極證據證明被告甲○○、丁○○有上開公訴人
    所指之犯行，就被告甲○○、丁○○部分，罪證亦屬不足，
    揆諸本判決丁項第二小項之說明意旨，自應為無罪之諭知。
四、撤銷改判部分：原審法院疏查，遽為被告戊○○、辛○○、
    壬○○無罪之諭知，容有未洽，檢察官上訴意旨指摘原判決
    不當，為有理由，應由本院將原審判決撤銷。爰審酌被告戊○○前已二次因涉嫌盜採土石遭查獲移送，詎竟仍執意為本
    次犯行，且盜取國有林地土石輕則影響林地風貌，重則導致
    水土流失，影響前往山林者之生命財產安全，惡性非輕，被
    告戊○○犯罪居於主要地位，被告辛○○、壬○○素行良好
    ，犯罪居於次要地位，本案竊取土石之範圍僅約一百五十立
    方米，所得利益非多等一切情狀，併採酌原審蒞庭檢察官就
    被告戊○○具體求刑有期徒刑一年以上（見原審卷第四七三
    頁），爰各量處如主文所示之刑，並就被告壬○○、辛○○
    諭知易科罰金之折算標準。扣案之挖土機二部及砂石車一部
    （目前由戊○○代保管，見上開偵字卷三第二三三頁），固
    屬被告犯罪所用之物，然非上開被告三人所有之物，自無從
    宣告沒收，其餘扣案鍾袁承所代保管之砂石車四輛，與本案
    犯罪無直接關聯（鍾袁承所指派前往收購砂石之司機均經台
    灣苗栗地方法院檢察署檢察官以罪證不足為不起訴處分確定
    ），均不予宣告沒收。
五、上訴駁回部分：本件檢察官所舉之證據，既不足以使本院形
    成被告乙○○、甲○○、丁○○有罪之心證，此外，本院在
    得依或應依職權調查證據之範圍內，復查無其他積極明確之
    證據，足以認定被告乙○○、甲○○、丁○○有檢察官所指
    竊盜之罪行，自屬不能證明被告犯罪。原審因而為上開三名
    被告無罪之諭知，並無不當，檢察官上訴意旨仍認被告乙○○、甲○○、丁○○有竊盜之行為，指摘原判決不當，為無
    理由，應予駁回。
六、退併部分：至台灣苗栗地方法院檢察署移送併辦意旨(九十
    九年度偵字第二七一五號)另以：戊○○係長宏礦場之經理
    。緣行政院農業委員會林務局新竹林區管理處大湖區第十一
    林班崩塌地進行復育工程，而長宏礦場緊鄰上開崩塌地，認
    有機可乘，戊○○竟利用上開機會，竟圖為自己不法之所有
    ，先以電話向不知情之鍾袁承兜售砂石後，於九十七年五月
    二十四日起，僱請同具竊盜犯意聯絡之歐添壽駕駛挖土機，
    及另一名姓名年籍不詳之人駕駛卡車，挖取系爭國有保安林
    地內之矽砂，鍾袁承遂派不知情之司機羅經標、張玟銍、陳
    永春、夏鎮隆及李德明等五人分別駕駛砂石車，前往長宏礦
    場載運戊○○等人所竊得之土石至國翔砂石場，合計鍾袁承
    向戊○○共購得七一二.五一公噸之土石。因認被告戊○○
    涉犯刑法第三百二十一條第一項第四款之罪，而與上開犯罪
    具有實質上一罪之關係等語。訊據被告戊○○、辛○○、壬○○均矢口否認上情，戊○○辯稱：伊係依據緊急防災計劃
    執行，該計劃之土石可以外運等語。惟查本案犯罪之時間係
    九十七年六月二十二日，與併案起訴之犯罪時間係九十七年
    五月二十四日相隔將近一個月，且在上開二案之間，被告戊○○於九十七年六月十八日尚因竊盜案件遭移送並經判刑確
    定，被告戊○○顯非與本案基於接續犯罪之單一犯意而為併
    案部分之行為，況本案論罪科刑部分係附圖所示林務局所有
    復育計劃土石籠位置，為新挖掘之地點，與上開併案起訴之
    地點顯非同一，併案所指行為顯與本案論罪科刑部分無時間
    、空間之密接性，自與本案並無接續或實質上一罪可言，不
    在本院審理之範圍，應退回由檢察官另行處理，併此敘明。
據上論結，應依刑事訴訟法第三百六十八條第一項、第三百六十
九條第一項前段、第三百六十四條、第二百九十九條第一項前段
、第三百條，刑法第二十八條、第三百二十條第一項、第四十一
條第一項前段，刑法施行法第一條之一第一項、第二項前段，判
決如主文。
本案經檢察官庚○○到庭執行職務。
中    華    民    國    99    年    8     月    25    日
            刑事第六庭    審判長法  官  李  文  雄
                                法  官  林  靜  芬
                                法  官  陳  如  玲
以上正本證明與原本無異。
檢察官得上訴。
如不服本判決應於收受送達後10日內向本院提出上訴書狀，其未
敘述上訴理由者，並得於提起上訴後10日內向本院補提理由書（
均須按他造當事人之人數附繕本）「切勿逕送上級法院」。
                                書記官  陳  信  和
中    華    民    國    99    年    8     月    26    日

司法院資訊處製作；財團法人民間司法改革基金會備份。
